【裁判字號】    90,上易,1384
【裁判日期】    900815
【裁判案由】    傷害等
【裁判全文】
臺灣高等法院刑事判決                            九十年度上易字第一三八四號
    上 訴 人即
    被      告  戊○○
                丙○
                乙○○
右上訴人因傷害等案件，不服臺灣台北地方法院八十九年度易字第一一七號，中華民
國九十年三月七日第一審判決（起訴案號：臺灣台北地方法院檢察署八十八年度偵字
第七四二號）提起上訴，本院判決如左：
    主  文
原判決撤銷。
戊○○、丙○、乙○○共同傷害人之身體，各處拘役肆拾日，如易科罰金，均以參佰
元折算壹日。
    事實
一、緣戊○○為處理其與丁○○、甲○○間之債務關係，於民國八十七年十一月十八
    日下午四時三十分許，約丁○○、甲○○等人至其位於臺北市○○區○○路九十
    五巷二號一樓之住處商討債務事宜，因雙方意見不合，戊○○竟與丙○、乙○○
    基於傷害犯意之聯絡，共同毆打丁○○、甲○○，致丁○○受有右肩、前胸擦傷
    、前胸挫傷等傷害，甲○○受有臉部、右腰、左頸部、雙眼眶挫傷、下嘴唇、左
    手挫傷等傷害。
二、案經丁○○、甲○○訴由臺北市政府警察局松山分局報請臺灣臺北地方法院檢察
    署檢察官偵查起訴。
    理  由
一、訊據被告戊○○、丙○、乙○○固坦承於右揭時地因債務糾紛與甲○○、丁○○
    發生爭執，惟三人均矢口否認有何傷害犯行，被告戊○○辯稱：告訴人之前以不
    法手段逼迫伊簽立金額共二千三百萬元之本票後，向法院取得本票強制執行裁定
    ，並於當天主動至伊家中索取頭期款一百萬元，伊因不承認告訴人提出之本票裁
    定，雙方發生爭執，告訴人就先動手，雙方才發生扭打，但伊係出於防衛之意思
    ，並無傷害及恐嚇之犯行云云，被告乙○○辯稱：伊當天在戊○○家中喝茶，因
    告訴人至戊○○家中要債，且先出手打人，伊才去拉他們勸架，並未有動手毆打
    告訴人，更未有恐嚇之犯行云云，被告丙○辯稱：是告訴人到戊○○家中要債，
    伊覺得告訴人很過分才將他們推出去，因告訴人先動手毆打伊，伊基於自衛及保
    護戊○○才回打告訴人幾拳云云。
    （一）經查，告訴人甲○○、丁○○於右揭時地遭被告等三人毆打，並分別受有
          右肩、前胸擦傷、前胸挫傷、臉部、右腰、左頸部、雙眼眶挫傷、下嘴唇
          、左手挫傷等傷害之事實，迭據告訴人甲○○、丁○○於警訊、偵查及本
          院審理時指述甚詳，並有甲○○及丁○○分別出具之國軍八Ｏ七總醫院附
          設民眾診療服務處診斷證明書各一紙附卷可稽（見偵卷第十一、十二頁）
          ，雖上開證明書之開立日期為八十七年十一月十九日，惟診斷證明書之醫
          師囑言欄均記載「８７．１１．１８急診處置並開立證明宜門診複查」，
          足見告訴人確實於八十七年十一月十八日受傷至國軍八Ｏ七總醫院急診，
          上開診斷證明書應堪信為真實。
    （二）次查，被告戊○○前曾因與丁○○之姐彭巧玲間合資海山國際開發股份有
          限公司，合夥關係終止後戊○○曾書立一紙三百萬元之借據，及五紙金額
          共計二千萬元之本票，交付彭巧玲，並於八十三年間向本院提起民事訴訟
          ，要求彭巧玲返還上開本票等情，有民事起訴狀影在卷可參，而戊○○亦
          曾向臺灣新竹地方法院檢察署告訴彭巧玲、丁○○二人涉犯強盜罪嫌，經
          檢察官以犯罪嫌疑不足，予以不起訴處分在案，有上開地檢署八十四年度
          偵字第一一八號不起訴處分書影本在卷可查，又戊○○於八十七年三月二
          十二日受告訴人脅迫簽立面額共二千三百萬元之本票共九張，告訴人徐玉
          豐、丁○○因而經本院以八十七年度易字第四Ｏ四八號均判處有期徒刑五
          月，並經台灣高等法院以八十八年度上易字第二三四六號駁回上訴確定，
          亦有上開判決書附卷可稽，而告訴人持上開本票向台灣士林地方法院聲請
          本票裁定等情，亦據被告戊○○及告訴人甲○○、丁○○供述屬實，是被
          告與告訴人間早因債務關係而發生多次糾紛，雙方怨隙已深。又被告曾凱
          、丙○、乙○○均自承當天有在現場，雙方曾發生扭打（見原審卷被告
          八十九年四月十九日刑事答辯狀），丙○及戊○○並供稱曾出手毆打告訴
          人（分見原審八十九年三月十五日及八十九年四月二十一日訊問筆錄），
          足証當天確有發生鬥毆之事實。被告三人雖辯稱係告訴人先行動手，基於
          正當防衛始出手毆打告訴人云云。但查被告三人不僅無法提出其遭告訴人
          毆打之證據，且被告三人與告訴人二人之身高、體重均相仿，而被告方面
          有三人，告訴人方面只有二人，以被告人數上之優勢觀之，應隨即可以制
          止告訴人之毆打，然由告訴人等之診斷證明書所載，告訴人之傷勢遍及臉
          部、頸部、胸部、手部，若被告等僅係出於正當防衛之意思而為傷害行為
          ，實不可能造成如此之傷勢，是被告辯稱出於正當防衛始毆打告訴人云云
          ，顯係卸責之詞不足採信。
    （三）另告訴人及被告就告訴人當日係主動或應被告之約前往被告戊○○住處一
          節，雖各執一詞，惟告訴人究為何因至被告曾凱礦住處均無礙本件傷害事
          實之認定，自無查証之必要。又告訴人指稱被告三人當日有持槍，並夥同
          十餘名不詳姓名男子毆打伊等二人一節，為被告堅決否認，告訴人亦未能
          提出任何証據或前開男子之年籍資料以實其說。此外復查無其他佐証，自
          難僅憑告訴人之片面指訴，遽認被告有持槍或其毆傷告訴人係夥同十餘名
          男子共同為之。
綜上，被告三人之傷害犯行，事証明確，洵堪認定。
二、核被告戊○○、丙○、乙○○等所為，均係犯刑法第二百七十七條第一項之傷害
    罪，被告三人間就上開犯行，有犯意聯絡及行為分擔，均為共同正犯。被告三人
    以一傷害行為，同時侵害甲○○、丁○○之法益，為想像競合犯，應從一重論處
    。原審予以論罪科刑，固非無見，惟其認被告三人尚犯有刑法第三百零五條之恐
    嚇危害安全罪，容有未洽（理由見後述），被告三人上訴否認傷害犯行，雖無理
    由，然原判決既有可議，應由本院予以撤銷改判。爰審酌被告三人之品行、智識
    程度、因債務糾葛而毆打告訴人、告訴人所受傷勢及被告犯罪後之態度等一切情
    狀，量處如主文所示之刑，並均諭知易科罰金之折算標準，以資懲儆。
三、公訴意旨另以：被告戊○○、丙○、乙○○三人基於共同犯意之聯絡，於前開傷
    害過程中，推由被告乙○○對丁○○、甲○○恐嚇稱「我們是竹聯幫仁堂，有本
    事去那邊找我，我叫『小明』，要輸贏沒關係，隨時準備好等你們」，使丁○○
    、甲○○心生畏懼，致生危害於安全，因認被告三人涉有刑法第三百零五條恐嚇
    罪嫌云云。
四、公訴人認被告三人涉有恐嚇罪嫌，無非係以告訴人丁○○、甲○○之指訴暨渠等
    所提錄音帶、譯文為憑。按告訴人之告訴，係以使被告受刑事追訴為目的，其指
    訴是否與事實相符，仍應調查其他證據，以資審認，必被害人所述被害情形，無
    瑕疵可擊，且就其他方面調查，又與事實相符，始足據為有罪判決之基礎（最高
    法院五十二年台上字第一三００號判例、八十一年台上字第三五三九號判決參照
    ）。訊據被告三人均堅決否認曾出言恐嚇，告訴人雖提出錄音帶及其譯文，然被
    告三人亦否認該錄音帶之真正，經本院函請法務部調查局為聲紋鑑定，該局檢查
    後函覆「待鑑聲音部分受背景雜音干擾及失真等，不符鑑定條件，歉難比對鑑定
    其聲紋」，有該局九十年六月一日（九十）陸（三）字第九００三二八０七號函
    可參，則告訴人所提錄音帶及譯文自不足為被告不利之認定。是除告訴人之片面
    指訴外，並無其他積極事証足資佐証，揆諸前揭說明，自屬不能証明被告三人曾
    為恐嚇犯行。惟公訴人認此前開論罪科刑之傷害罪部分，有牽連犯之裁判上一罪
    關係，故不另為無罪之諭知，附此敘明。
據上論斷，應依刑事訴訟法第三百六十九條第一項前段、第三百六十四條、第二百九
十九條第一項前段，刑法第二十八條、第二百七十七條第一項、第四十一條第一項前
段，罰金罰鍰提高標準條例第一條前段、第二條，判決如主文。
本案經檢察官費玲玲到庭執行職務。
中      華      民      國    九十      年      八      月     十五     日
                                臺灣高等法院刑事第十三庭
                                    審判長法  官  蔡    燉
                                          法  官  李  春  地
                                          法  官  盧  彥  如
右正本證明與原本無異。
不得上訴。
                                          書記官  何  閣  梅
中      華      民      國    九十      年      八      月     十五     日
附錄：本案論罪科刑法條全文
刑法第二百七十七條
傷害人之身體或健康者，處三年以下有期徒刑、拘役或一千元以下罰金。
犯前項之罪，因而致人於死者，處無期徒刑或七年以上有期徒刑，致重傷者，處三年
以上、十年以下有期徒刑。


司法院資訊處製作；財團法人民間司法改革基金會備份。
